臺灣臺中地方法院刑事判決　　　　　　 96年度簡上字第839號
上　訴　人　臺灣臺中地方法院檢察署檢察官
被　　　告　甲○○
上列上訴人因被告詐欺案件，不服臺灣臺中地方法院臺中簡易庭
中華民國九十六年六月八日九十六年度簡字第五七三號第一審簡
易判決（起訴案號：九十六年度偵字第二三六六六號），提起上
訴，本院管轄之第二審合議庭判決如下：
    主    文
原判決撤銷。
甲○○幫助意圖為自己不法之所有，以詐術使人將本人之物交付
，處有期徒刑伍月，如易科罰金，以新臺幣壹仟元折算壹日，減
為有期徒刑貳月又拾伍日，如易科罰金，以新臺幣壹仟元折算壹
日。
    犯罪事實
一、甲○○可預見一般人收集金融帳戶使用常與財產犯罪密切相
    關，竟不顧他人所可能遭害之危險，仍以縱若有人持以犯罪
    亦無違反本意之不確定幫助詐欺取財犯意，於民國九十五年
    七月二十一日，將其於八十四年九月十六日向臺中縣太平宜
    欣郵局（下稱宜欣郵局）申辦之帳號0000000000
    0000號帳戶之存摺、印章、提款卡連同密碼，在臺中市
    ○○路與光復路交岔口，以新臺幣（下同）六千元之代價，
    出賣並交付予綽號「阿文」之姓名年籍不詳之成年男子使用
    ，以此方式幫助該詐欺集團使用前開金融帳戶詐騙他人匯款
    之用。該綽號「阿文」之成年男子遂與其所屬之詐欺集團成
    員，基於詐欺取財之犯意聯絡，於九十五年八月十三日十時
    許，以電話向丙○○○佯稱其係香港三泰家電館，並告知丙
    ○○○中獎八十八萬元，且稱有電器欲義賣，義賣所得要捐
    給慈善團體，致丙○○○誤信為真而陷於錯誤，遂於九十五
    年八月十八日至位於臺北縣板橋市○○路二六○號之國泰世
    華商業銀行匯款五十九萬至甲○○宜欣郵局帳號00000
    000000000號帳戶內。嗣經丙○○○驚覺有異，遂
    報警始循線查悉上情。
二、案經由臺中市警察局第一分局報告臺灣臺中地方法院檢察署
    檢察官偵查起訴。
    理    由
一、前揭事實，業據被告甲○○於本院審理時坦承不諱，復與證
    人丙○○○（臺中市警察局第一分局中分一刑字第○九五○
    ○四四二六六號卷第一至五頁）證述遭詐騙之情節相符。復
    有國泰世華商業銀行匯出匯款用紙一紙、中華郵政股份有限
    公司九十五年九月十八日儲字第○九五○七二一三五八號函
    檢附之甲○○基本資料及帳號0000000000000
    號帳戶客戶歷史交易清單各一份（臺中市警察局第一分局中
    分一刑字第○九五○○四四二六六號卷第一六、二○至二二
    頁）、臺灣郵政股份有限公司臺中郵局九十六年三月二十六
    日中管字第○九六二一○○八○九號函檢附之林光華身分證
    影本、存簿儲金帳戶立帳申請書、郵政存簿儲金儲戶申請變
    更帳戶事項申請書各一份、（本院九十六年度易字第一二二
    三號卷第二九、三三、三四頁）附卷可按。又按金融機構之
    帳戶為個人理財之工具，為便利大眾使用此一理財工具，以
    資活絡資金供需，對於申請開設金融帳戶並無設有任何特殊
    之限制，一般民眾皆能自由申請開戶，並得同時在不同金融
    機構申請多數存款帳戶使用，乃眾所周知之事實，依一般人
    之社會生活經驗，倘係經由合法管道之收入或支出，其於金
    融帳戶之存放及提領，本可自行向金融行庫開立帳戶後使用
    ，殊無大費周章使用他人帳戶之必要，況且近來類如刮刮樂
    、退稅轉帳等詐騙案件層出不窮，詐騙集團多利用人頭帳戶
    做為出入帳戶，不僅廣為媒體所披載，亦經政府一再宣導提
    醒注意，尤以現今各地金融機構所設自動提款機莫不設定轉
    帳之警示畫面，或張貼警示標語，促請使用大眾注意，衡諸
    目前社會以電視、報紙甚至網路等管道流通資訊之普及程度
    ，以及使用自動提款機從事提款、轉帳交易之頻繁，苟見有
    陌生人不思以自己名義申請開立帳戶，反而向不特定人蒐集
    或收購他人之金融機構帳戶使用，帳戶所有人焉能安心將其
    帳戶交付收購帳戶之人，而絲毫未加懷疑其收集帳戶之目的
    即在於詐取他人財物？被告既明知詐騙集團多以蒐集他人帳
    戶供作詐騙被害人匯款之犯罪工具，而將其所開立之前宜欣
    郵局之帳戶存摺、印章、提款卡連同密碼交予他人，由此顯
    見被告對於他人係將該帳戶用以實施詐欺犯行，當可預見，
    且其對於該人利用其帳戶向人詐取財物，並無違背其本意，
    是被告主觀上應具有幫助他人詐取財物之不法犯意甚明。綜
    上所述，本件事證明確，被告犯行應堪認定。
三、按本案詐欺集團成員與其所屬之集團成員，基於為自己不法
    所有之犯意聯絡，以上開之方式為詐術，使證人丙○○○陷
    於錯誤，而依其指示匯款予詐欺集團，是該詐欺集團成員所
    為，均係犯第三百三十九條第一項之詐欺取財罪。被告將其
    上開宜欣郵局帳戶存摺、印章、提款卡及連同提款密碼交給
    詐欺集團成員詐騙財物，顯係基於幫助該詐欺集團成員詐欺
    取財之犯意且其所為提供前開帳戶之行為屬刑法詐欺取財罪
    構成要件以外之行為，其既以幫助該詐欺集團犯罪之意思而
    參與犯罪構成要件以外之行為，核其所為，係犯刑法第三十
    條第一項前段、第三百三十九條第一項之幫助詐欺取財罪。
    被告係以幫助詐欺取財犯罪之意思參與犯罪，為詐欺取財之
    幫助犯，爰依刑法第三十條第二項規定，依正犯之刑減輕之
    。原審認被告罪證明確，予以論罪科刑，固非無見。惟中華
    民國九十六年罪犯減刑條例業經立法院九十六年七月四日制
    定公布，同年七月十六日施行，被告上開犯罪時間在九十六
    年四月二十四日之前，且無該減刑條例第三條第一項各款所
    列舉不予減刑之情形，已合於同條例所定之減刑要件，應依
    同條例第二條第一項第三款之規定，減其宣告刑二分之一。
    原審未及審酌上開減刑條例規定減其宣告刑，尚有未洽。上
    訴人上訴意旨，認原審判決過輕云云，按刑罰之量定，固屬
    法院自由裁量之職權行使，但仍應審酌刑法第五十七條所列
    各款事由及一切情狀，為酌量輕重之標準，並非漫無限制，
    在同一犯罪事實與情節，如別無其他加重或減輕之原因，下
    級審法院量定之刑，亦無過重或失輕之不當情形，則上級審
    法院對下級審法院之職權行使，原則上應予尊重（參最高法
    院八十五年度臺上字第二四四六號判決），查本件原判決審
    酌被告不思以正當工作賺取所需，竟貪圖利益，隨意販售其
    所有之郵局帳戶供他人非法使用，將助長社會犯罪風氣，可
    能導致真正犯罪者逍遙法外，其行為殊屬不當，惟念及被告
    本身並未實際參與本件詐欺取財之犯行，責難性較小等一切
    情狀，量處被告有期徒刑五月，並諭知易科罰金之折算標準
    ，其量刑亦屬妥適，上訴人上訴執此指摘原審判決不當為無
    理由，然原審判決既有上開可議之處，即應由本院撤銷改判
    。爰審酌被告不思以正當工作賺取所需，竟貪圖利益，隨意
    販售其所有之郵局帳戶供他人非法使用，將助長社會犯罪風
    氣，可能導致真正犯罪者逍遙法外，其行為殊屬不當，惟念
    及被告本身並未實際參與本件詐欺取財之犯行，責難性較小
    等一切情狀，量處如主文所示之刑，並諭知易科罰金之折算
    標準。又本件犯罪時間係在九十六年四月二十四日以前，合
    於中華民國九十六年罪犯減刑條例之規定，原審未及審酌，
    容有未恰，應由本院將原判決撤銷改判，依該條例第二條第
    一項第三款減其宣告刑二分之一，並諭知易科罰金之折算標
    準。
據上論斷，應依刑事訴訟法第四百五十五條之一第一項、第三項
、第三百六十九條第一項前段、第三百六十四條、第二百九十九
條第一項前段，刑法第三十條第一項、第二項、第三百三十九條
第一項、第四十一條第一項前段，刑法施行法第一條之一第一項
、第二項前段，中華民國九十六年罪犯減刑條例第二條第一項第
三款、第七條、第九條，判決如主文。
本案經檢察官乙○○到庭執行職務。
中　　華　　民　　國　　96　　年　  10　　月　　 11　  日
                  刑事第十四庭  審判長法  官  陳  葳
                  　　　　　　　　　　法　官  洪堯讚
                  　　　　　　　　　　法　官　劉逸成
上正本證明與原本無異。
不得上訴。
                                      書記官  高勳楠
中　　華　　民　　國　　96　　年　　10　　月　　11　　日
附錄論罪科刑法條：
中華民國刑法第339條
（普通詐欺罪）
意圖為自己或第三人不法之所有，以詐術使人將本人或第三人之
物交付者，處五年以下有期徒刑、拘役或科或併科1千元以下罰
金。
以前項方法得財產上不法之利益或使第三人得之者，亦同。
前二項之未遂犯罰之。
